【裁判字號】    97,台上,6824
【裁判日期】    971226
【裁判案由】    違反槍砲彈藥刀械管制條例
【裁判全文】
最高法院刑事判決            九十七年度台上字第六八二四號
上  訴  人  甲○○
選任辯護人  王正明律師
上列上訴人因違反槍砲彈藥刀械管制條例案件，不服台灣高等法
院台南分院中華民國九十七年十月十四日第二審判決（九十七年
度上訴字第七五八號，起訴案號：台灣嘉義地方法院檢察署九十
六年度偵字第五八九三、五八九八號），提起上訴，本院判決如
下：
    主  文
上訴駁回。
    理  由
按刑事訴訟法第三百七十七條規定，上訴於第三審法院，非以判
決違背法令為理由，不得為之。是提起第三審上訴，應以原判決
違背法令為理由，係屬法定要件。如果上訴理由書狀並未依據卷
內訴訟資料，具體指摘原判決不適用何種法則或如何適用不當，
或所指摘原判決違法情事，顯與法律規定得為第三審上訴理由之
違法情形，不相適合時，均應認其上訴為違背法律上之程式，予
以駁回。本件原判決撤銷第一審關於上訴人甲○○部分之科刑判
決，改判論上訴人以犯非法持有手槍罪，處有期徒刑伍年陸月，
併科罰金新台幣捌萬元；並諭知罰金易服勞役之折算標準，及為
相關從刑之宣告。係依憑上訴人坦承：於民國九十六年七月十八
日下午六時三十分許，經警在嘉義縣朴子市○○路○段六號嘉義
長庚醫院Ｂ１停車場，其所有之車號三七０九－ＦＺ號自用小客
車後座查獲手槍一支、制式子彈二十二顆、霰彈二顆，及上開槍
、彈，係陳偉哲（已判決確定）所有之事實不諱，本件查獲槍彈
之經過情形，並據證人廖永順、黃永裕證述明確，並有搜索扣押
筆錄及查緝照片附卷可查。而上開槍、彈經內政部警政署刑事警
察局鑑驗結果以：(1)送鑑貝瑞塔手槍一支（槍枝管制編號：00
00000000），認係口徑九ｍｍ制式半自動手槍，研判為
巴西ＴＡＵＲＵＳ廠，槍管內具六條右旋來復線，雖複動擊發功
能損壞，惟仍可以單動方式供擊發同口徑制式子彈使用，認具殺
傷力。(2)送鑑子彈二十二顆，認均係口徑九ｍｍ制式子彈，採樣
七顆試射，可擊發，認具殺傷力。(3)送鑑霰彈二顆，認均係一二
ＧＡＵＧＥ之制式霰彈，採樣一顆試射，可擊發，認具殺傷力。
有該局九十六年九月三日刑鑑字第０九六０一一八五三０號槍彈
鑑定書在卷足稽等證據資料，而為論斷，已敘明其所憑之證據及
得心證之理由。而以上訴人否認持有上開槍、彈，辯稱：陳偉哲
向其借用自用小客車後將塑膠袋遺留在該車內，遭查獲後始知該
只塑膠袋內裝有上開手槍及子彈云云，為卸責之詞；證人陳偉哲
陳以：在上訴人車上扣得之槍、彈係其向上訴人借車後，原欲持
往他處丟棄，因故未丟棄而遺留在車上，上訴人並不知情云云，
意在迴護，均不足採，已依憑調查所得之證據，於理由內詳加指
駁；並說明：（一）海岸巡防法第十條規定，巡防機關之人員，
執行第四條所定犯罪調查職務時，視同刑事訴訟法第二百二十九
條至二百三十一條之司法警察（官）。第十一條規定，巡防機關
與國防、警察、海關及其他相關機關應密切協調、聯繫；關於協
助執行事項，並應通知有關主管機關會同處理。前項協調聯繫辦
法，由巡防機關會同有關機關定之。又第四條規定：巡防機關掌
理下列事項︰一、海岸管制區之管制及安全維護事項。二、入出
港船舶或其他水上運輸工具之安全檢查事項。三、海域、海岸、
河口與非通商口岸之查緝走私、防止非法入出國、執行通商口岸
人員之安全檢查及其他犯罪調查事項。四、海域及海岸巡防涉外
事務之協調、調查及處理事項。五、走私情報之蒐集，滲透及安
全情報之調查處理事項。六、海洋事務研究發展事項。七、執行
事項︰(一)海上交通秩序之管制及維護事項。(二)海上救難、海洋災
害救護及海上糾紛之處理事項。(三)漁業巡護及漁業資源之維護事
項。(四)海洋環境保護及保育事項。八、其他有關海岸巡防之事項
。本案係行政院海岸巡防署海岸巡防總局中部地區巡防局（下稱
海巡署中巡局）雲林機動查緝隊接獲情資報請台灣雲林地方法院
檢察署，由該署檢察官指揮該局雲林機動查緝隊、四二岸巡防隊
、第四岸巡總隊、雲林縣警察局斗六分局偵查隊等單位組成專案
小組偵辦，經雲林機動查緝隊循線獲悉上訴人持有槍械，報請檢
察官簽發拘票，前往嘉義長庚醫院伺機查緝，有海巡署中巡局移
送書及台灣雲林地方法院檢察署檢察官拘票在卷可按。海巡署查
緝人員查緝上訴人犯罪之地區雖非於海洋、海域、海岸、河口、
非通商口岸或其他相類之地區，但係由台灣雲林地方法院檢察署
檢察官指揮偵辦並組成專案小組，依海岸巡防法第十一條規定即
屬可協助執行本專案相關事項。故本件海巡署查緝人員依檢察官
之指揮查緝上訴人之犯罪，自屬執行海岸巡防法第四條第一項第
八款其他海岸巡防之事項所定犯罪調查職務之範圍，視同刑事訴
訟法第二百二十九條至二百三十一條之司法警察（官）。（二）
辯護人辯以：上訴人有槍砲彈藥刀械管制條第十八條第四款減刑
之適用云云。查上訴人雖於海巡署中巡局雲林機動查緝隊拘提時
指出槍、彈放置車上之位置，及表明要交出來云云，然於警方對
其製作筆錄及偵訊時即否認有持有上開槍、彈，辯稱：係陳偉哲
將上開制式手槍及子彈置於其所有之自用小客車上，其並不知情
等語。可知其於偵查時並未自白犯罪。況上訴人雖有供出上開手
槍及子彈之來源，但並未因而查獲或因而防止重大危害治安事件
之發生，亦與槍砲彈藥刀械管制條例第十八條第四項減刑之規定
不符之理由。從形式上觀察，原判決並無足生影響判決結果之違
背法令情形存在。上訴意旨略稱：（一）本件海巡查緝人員查獲
上訴人之犯罪，既非在海洋、海域、海岸、非通商口岸或其他相
類之地區為之，如何屬於海岸巡防法第四條所定之犯罪調查職務
範圍，而該當於實施刑事訴訟程序之公務員所為之法定要件，原
判決並未敘明其認定之依據，有判決不備理由之違失。（二）依
證人廖永順、黃永裕之證述，可以認定上訴人於查獲之初即自白
，而有槍砲彈藥刀械管制條例第十八條第四項減輕或免除其刑之
適用。至於審判中翻異否認，乃其防禦權之正當行為，非法之所
禁，原審以事後否認犯行，認無接受裁判之意，逕予排除上開規
定之適用，於法無據等語。惟查：原判決已於理由內說明：本件
海巡署查緝人員依檢察官之指揮查緝上訴人之犯罪，屬執行海岸
巡防法第四條第一項第八款其他海岸巡防之事項所定犯罪調查職
務之範圍，視同刑事訴訟法第二百二十九條至二百三十一條之司
法警察（官）等旨，及本件無槍砲彈藥刀械管制條例第十八條第
四項減輕或免除其刑之適用之理由。並無判決不備理由或不適用
法則之違法情形。上訴意旨置原判決之明白論斷於不顧，仍執原
判決已說明理由而詳予指駁之陳詞辯解，漫事爭執，難認已符合
首揭法定第三審上訴之要件。其上訴違背法律上之程式，應予駁
回。
據上論結，應依刑事訴訟法第三百九十五條前段，判決如主文。
中    華    民    國  九十七  年   十二   月  二十六  日
                      最高法院刑事第三庭
                          審判長法官  林  增  福
                                法官  張  清  埤
                                法官  陳  世  雄
                                法官  蔡  國  在
                                法官  邱  同  印
      本件正本證明與原本無異
                                      書  記  官
中    華    民    國  九十七  年   十二   月   三十   日
                                                     Ｍ


司法院資訊處製作；財團法人民間司法改革基金會備份。
